【裁判字號】    98,易,379
【裁判日期】    981029
【裁判案由】    贓物等
【裁判全文】
臺灣基隆地方法院刑事判決               98年度易字第379號
公  訴  人  臺灣基隆地方法院檢察署檢察官
被      告  戊○○
上列被告因贓物等案件，經檢察官提起公訴（98年度偵字第805
號），本院判決如下：
    主  文
戊○○故買贓物，處有期徒刑陸月，如易科罰金，以新臺幣壹仟
元折算壹日。扣案如附表所示之物，均沒收；又竊盜，處罰金新
臺幣仟元，如易服勞役，以新臺幣壹仟元折算壹日；又行使偽
造特種文書，足以生損害於公眾及他人，處有期徒刑月，如易
科罰金，以新臺幣壹仟元折算壹日。有期徒刑部分應執行有期徒
刑捌月，如易科罰金，以新臺幣壹仟元折算壹日。扣案如附表所
示之物，均沒收。
    事  實
一、戊○○駕駛高級轎車經驗多年，對車輛市價及車輛型式較一
    般尋常之人熟悉敏銳，卻其明知懸掛車號1379-QT號車牌之
    BMW廠牌自小客車（該自小客車原車牌號碼為1196-QN號，車
    身號碼為WBAEH110X0CN1618號，係孫振強所有，於民國97年
    4月24日1時30分許，在台北市○○區○○路與松壽路口失竊
    ，車型為650型，該款新車市價為新臺幣523萬元），係屬來
    路不明之贓車，竟仍於97年11月底某日，至雲林縣虎尾鎮○
    ○路297號地下室停車場，透過自稱「黃銀堂」之真實姓名
    不詳成年男子之介紹，向林金水（由警方另行偵辦中）以80
    萬元之價格購買（該贓車後行李箱內尚放有偽造之號碼9599
    -XL號車牌2面），並取得偽造之號碼1379-QT號行車執照1張
    （其上有偽造之「交通部發車輛照之章」、「交通部公路總
    局發車輛照之章」之印文各1枚）。
二、戊○○與友人丁○○於98年2月8日基隆市○○區○○街150
    號「美樂地汽車旅館」休息時，竟意圖為自己不法所有，趁
    機竊取置於512號房內之電蚊香1個（價值約1百餘元），得
    手後置於上開自小客車後行李箱內。
三、戊○○駕駛上開贓車，於98年2月10日19時許，行經基隆市
    信義區孝東橋下時，為警攔檢，竟基於行使偽造特種文書之
    犯意，出示上開偽造之號碼1379-QT號行車執照供員警查驗
    而行使之，足生損害於監理機關對於車籍資料管理之正確性
    。嗣因上開行車執照上記載車型為「敞蓬式」與戊○○所駕
    駛上開自小客車為「雙門轎跑式」顯然不符，因而查知上情
    ，並當場扣得如附表所示之物。
四、案經基隆市警察局第二分局報請台灣基隆地方法院檢察署檢
    察官偵查起訴。
    理   由
一、證據能力部分：按被告以外之人（包括證人、鑑定人、告訴
    人、被害人及共同被告等）於審判外之陳述，雖不符前四條
    之規定，而經當事人於審判程序同意作為證據，法院審酌該
    言詞陳述或書面陳述作成時之情況，認為適當者，亦得為證
    據。當事人、代理人或辯護人於法院調查證據時，知有第15
    9條第1項不得為證據之情形，而未於言詞辯論終結前聲明異
    議者，視為有前項之同意，刑事訴訟法第159條之5定有明文
    。下列本院援引用之各該被告以外之人於審判外之陳述（包
    含書面陳述），雖屬傳聞證據，惟經公訴人、被告於本院審
    判期日中表示同意作為證據方法而不予爭執，本院審酌上開
    證據資料製作時之情況，尚無違法不當及證明力明顯過低之
    瑕疵，亦認為以之作為證據應屬適當。揆諸前開規定，爰依
    刑事訴訟法第159條之5規定，認前揭證據資料均有證據能力
    ，先予敘明。
二、訊據被告戊○○固坦承於上開時、地以80萬代價購入上開自
    小客車，並於為警攔查時出示行照等情，惟矢口否認有何故
    買贓物、竊盜、行使偽造特種文書犯行，辯稱：不知該車為
    贓車，對方告知是權利車，只是不能過戶而已，不知道該行
    車執照係偽造，也不知道為何該車後行李箱內會有美樂地汽
    車旅館的電蚊香，況且竊盜應該是失主有報案，本件失主根
    本未報案，何來竊盜云云。經查：
  (1)上開懸掛車號1379-QT號車牌之BMW廠牌自小客車，原車牌號
    碼為1196-QN號，車身號碼為WBAEH110X0CN1618號，係被害
    人孫振強所有，於97年4月24日1時30分許，在台北市○○區
    ○○路與松壽路口失竊，後經明台產物保險股份有限公司（
    下稱明台產物保險公司）依據保險契約理賠218萬1千6百元
    等情，業據證人明台產物保險公司員工丙○○於警詢中證述
    明確，並有診斷車輛身份識別資料表、基隆市警察局車輛尋
    獲電腦輸入單、明台產物保險公司汽車險賠款收據暨同意書
    影本、現金支出傳票影本、失竊車輛讓與同意書影本、汽車
    保險要保書、汽車理賠計算書、車籍查詢基本資料詳細畫面
    各1紙在卷可參（見偵查卷第27-28頁、第34-39頁）。而該
    車為警攔檢時，係改掛車號1379-QT號車牌2面，後車廂內並
    有寫有「美樂地汽車旅館」之電蚊香1個、車號9599-XL號車
    牌2面一節，亦有搜索扣押筆錄在卷可佐（偵查卷第30-33頁
    ），則上開自小客車係屬他人遭竊之贓物無疑。
  (2)扣案車號1379-QT號車牌2面、車號9599-XL號車牌2面，經送
    請申起企業有限公司鑑定結果，發現上開車牌均有「1.字與
    真牌不相符。2.底色漆與真牌不相符。3.四周R角與真牌不
    相符。4.孔洞毛頭與真牌不相符。」之情形，有該公司98年
    2月24日申鑑字第98022401號函在卷可參（見偵查卷第70-72
    頁）；又扣案車號1379-QT號行車執照1張，經送請卡登實業
    股份有限公司鑑定結果，認為「因無防偽暗記，印刷顏色與
    印製號碼字體與位置皆不同於本公司，故應非本公司製作」
    ，有該公司98年2月23日監卡字第0980223001號函附卷足佐
    （見偵查卷第73-74頁）），是扣案如附表所示號碼1379-QT
    號車牌2面、號碼9599-XL號車牌2面、號碼1379-QT號行車執
    照1張，均係偽造。
  (3)被告固辯稱不知所購買之車輛為贓車，惟其供稱「是在台中
    縣大里市區經由黃銀堂介紹林金水，林金水說他有車要賣，
    載我到西螺休息站將錢交給黃銀堂保管，林金水在旁等候，
    由另一名女子開車載我到雲林縣虎尾鎮○○路297號地下室
    牽車，牽好車後打電話給黃銀堂，黃銀堂再將錢交給林金水
    」等語（見偵查卷第81-82頁），觀之被告購車過程，購買
    車輛之地點並非一般正常經營之二手車商店，而係隱蔽之建
    築物地下室停車場，買賣雙方又未簽具買賣契約以釐清彼此
    法律關係，交易過程顯已有異常情；又上開自小客車之新車
    市價約為523萬元，被害人孫振強遭竊後，獲得理賠金亦高
    達218萬1千6百元，實屬高級轎車，被告卻以遠低於此價格
    之80萬元購得，被告復供稱「開車十幾年了，開過廠牌BMW
    型式X5的休旅車、廠牌BENZ型式E55的轎車及型式CLK四人座
    跑車、三菱MITSUBISHI SAVRIN的休旅車、還有NISSAN
    CERFIRO等車輛」（見本院卷第85頁），駕駛高級轎車經驗
    既已多年，對車輛市價及車輛型式應較一般尋常之人更為熟
    悉敏銳，對於遠低於行情價之系爭自小客車來歷，豈有不起
    疑而生警覺情事？雖被告就此辯稱因該車是權利車，無法過
    戶，因此比較便宜云云，然依常情倘購買之車輛無法辦理過
    戶，購買者之權利將無法獲得保障，一般人顯少願購買該種
    車輛，況證人張博勛於本院證稱「攔檢被告時，被告當時說
    車子是借來的」等語（見本院卷第83頁），卻規避該車實係
    其購入之事實，益見被告對於該車之來歷並非毫無懷疑之處
    ；再觀之被告於購車同時取得之如附表編號2所示偽造行車
    執照，該行車執照上記載之車型為「645」、車身式樣為「
    敞蓬式轎式HID頭燈」，然該車實際之車型為「650」、車身
    式樣並非敞蓬車而係雙門轎跑車一節，經被告供陳無誤（見
    本院卷第86頁），亦為被告所明知，以此行照登載之車身式
    樣、車型與實際車身式樣、車型完全不符、售價遠低於應有
    市價、交車地點及購車過程均易於常情之情況下，被告對於
    上開車輛應係來源不明之贓車應有認識，其辯稱不知該車為
    贓車云云，顯係卸責之詞，不足採信，是此部分事證明確，
    被告故買贓車之犯行應足認定。
  (4)證人即美樂地汽車旅館櫃臺值班人員己○○於本院具結後證
    稱：「（檢察官問：98年2月8日你值班時，開1379-QT車輛
    的房客有無來向你購買電蚊香？）我印象中沒有這件事。（
    檢察官問：在你於美樂地汽車旅館任職期間，有無客人來向
    你詢問要買房間裡面的電蚊香的事？）我印象中是沒有。（
    檢察官問：98年2月8日只有你一人在櫃台值班嗎？）還有另
    一名女同事，她現在已經離職。（檢察官問：是否能購買房
    間裡的東西如電蚊香之類，是該名女同事決定或是你決定？
    ）她會先問過我」等語，意即證人己○○於98年2月8日值班
    時，被告駕駛車號1379-QT號車輛至該旅館512號房休息，期
    間並無任何人向證人己○○房間內擺設之電蚊香，證人己○
    ○與被告素不相識，實無設詞誣陷被告之必要，其上開證詞
    堪予採信。又被告於偵訊中供稱「電蚊香不是我買的，是和
    我同行的朋友買的，他在休息當中曾開車出去，回來之後他
    說他有買電蚊香」等語，然依據證人即美樂地汽車旅館負責
    人甲○○提出之結帳電腦螢幕照片4張，顧客均係在退房之
    際始就總消費金額結算，應無消費中途就其中某樣物品先行
    結帳之可能；況汽車旅館是提供休息住宿之場所，一般人欲
    購買電蚊香，應至便利超商或販賣日用品之商店購買，豈會
    向汽車旅館購買？被告前開辯解，顯與常情不符，難以採信
    。以美樂地汽車旅館所有之電蚊香未經販售卻出現在被告所
    駕駛之自小客車後行李箱內，且證人己○○證稱並無任何人
    向其購買放置於房間內之電蚊香等節，堪認該電蚊香係被告
    所竊取。
  (5)被告於98年2月10日19時許，行經基隆市信義區孝東橋下時
    ，為警攔檢之際，出示偽造如附表編號2所示之行車執照予
    員警等情，業據證人即查獲員警張博勛於本院證述明確（見
    本院卷第82-83頁），被告雖辯稱不知該行照係偽造云云，
    然行車執照上記載之車型為「645」、車身式樣為「敞蓬式
    轎式HID頭燈」，與被告駕駛之上開自小客車實際車型為「6
    50」、車身式樣並非敞蓬車而係雙門轎跑車，大相逕庭，業
    如前述，如此顯而易見的差異，被告卻未詢問出賣人，顯見
    其已知悉購入之車輛來歷有異，行照亦係偽造，其辯稱不知
    行照係偽造云云，實屬卸責之詞，難以採信，此部分事證已
    明，被告犯行亦堪認定。
三、核被告戊○○如事實欄一所為，係犯刑法第349條第2項之故
    買贓物罪；如事實欄二所為，係犯刑法第320條第1項之普通
    竊盜罪；如事實欄三所為，係犯刑法第216、212條之行使偽
    造特種文書罪。又按刑法上所稱之公印，係指表示公署或公
    務員資格之印信而言，如不足以表示公署或公務員之資格者
    ，不得謂之公印，即為普通印章。被告持以行使之上開偽造
    行車執照，其上固有偽造之「交通部發車輛照之章」、「交
    通部公路總局發車輛照之章」之印文，然在機關全銜之下既
    綴有「之章」字樣，自非依印信條例製發，非公印文（此有
    最高法院69年臺上字第1676號判例、97年度臺非字第328號
    判決意旨可資參照）。被告所犯上開三罪，犯意個別，罪名
    互異，應分論併罰。爰審酌被告犯罪之動機、目的、手段，
    竊取電蚊香之價值不高、故買贓物之行為，使被害人受有損
    害，並增加財產犯罪查緝之困難，迄今未為賠償，亦未坦承
    犯行，欠缺悔悟改過之具體表現，行使偽造行車執照對監理
    機關就車籍資料管理、警察機關就犯罪查緝之正確性均影響
    甚鉅等一切情狀，分別量處如主文所示之刑，並分別諭知有
    期徒刑易科罰金、罰金易服勞役之折算標準，暨就有期徒刑
    部分定應執行刑，及諭知易科罰金之折算標準（按依司法院
    釋字第662號解釋：「中華民國94年2月2日修正公佈之現行
    刑法第41條第2項，關於數罪併罰，數宣告刑均得易科罰金
    ，而定應執行刑之刑逾6個月者，排除適用同條第1項得易科
    罰金之規定部分，與憲法第23條規定有違，並與本院釋字第
    366號解釋意旨不符，應自本解釋公佈之日起失其效力。」
    故對於數罪併罰，數宣告刑均得易科罰金，而定應執行之刑
    超過6個月之案件，依司法院釋字第366號、第662號解釋意
    旨，仍得易科罰金，復予敘明）。扣案如附表所示之物，均
    係被告所有、因犯故買贓物罪所得之物，爰依刑法第38條第
    1項第3款併予宣告沒收。
四、公訴意旨另以：被告明知前開車號1379-QT之車牌2面係屬偽
    造，仍將之懸掛在前開車輛上而予行使，因認被告此部分另
    涉刑法第216條、第212條行使偽造特種文書罪嫌等語。經查
    ，車號1379-QT之車牌2面經鑑定結果雖屬偽造，有申起企業
    有限公司98年2月24日申鑑字第98022401號函附卷可佐，業
    如前述，被告購買上開車輛時，該車價格亦顯低於市價，應
    可得知為來源不明之贓物，然上開車牌是否為偽造，尚需經
    過專業機關之鑑定，對被告而言，實無法對於前開車牌為偽
    造一情有所認識（與附表編號2之行車執照不同，附表編號2
    之行車執照其上記載與車輛實體具有顯而易見之差異），從
    而，尚難認被告此部分有何行使偽造特種文書犯行，公訴意
    旨認此部分被告另涉有行使偽造特種文書罪即有未合，惟公
    訴意旨認被告此部分行為與前開論罪科刑之故買贓物罪間有
    想像競合犯關係，屬裁判上一罪，爰不另為無罪之諭知。
據上論斷，應依刑事訴訟法第299條第1項前段，刑法第216條、
第212條、第320條第1項、第349條第2項、第51條第5款、第41條
第1項前段、第42條第3項、第38條第1項第3款，刑法施行法第1
條之1，判決如主文。
本案經檢察官乙○○、庚○○到庭執行職務。
中    華    民    國    98    年    10    月    29    日
                     臺灣基隆地方法院刑事第三庭
                         審判長法  官  鄭景文
                               法  官  陳賢德
                               法  官  陳姵君
以上正本證明與原本無異。
如不服本判決應於收受本判決後10日內向本院提出上訴書狀，其
未敘述上訴理由者，並得於提起上訴後10日內向本院補提理由書
狀（均須按他造當事人之人數附繕本）「切勿逕送上級法院」。
中    華    民    國    98    年    10    月    29    日
                               書記官  王佩珠
【附表】：
1.偽造之號碼1379-QT號車牌貳面。
2.偽造之號碼1379-QT號行車執照壹張（含其上「交通部發車輛
  照之章」、「交通部公路總局發車輛照之章」印文各壹枚）。
3.偽造之號碼9599-XL號車牌貳面。
4.汽車鑰匙壹支。
附錄論罪科刑法條
中華民國刑法第212條
偽造、變造護照、旅券、免許證、特許證及關於品行、能力服務
或其他相類之證書、介紹書，足以生損害於公眾或他人者，處 1
年以下有期徒刑、拘役或 3 百元以下罰金。
刑法第216條：
行使第210條至第215條之文書者，依偽造、變造文書或登載不實
事項或使登載不實事項之規定處斷。
刑法第320條第1項：
意圖為自己或第三人不法之所有，而竊取他人之動產者，為竊盜
罪，處五年以下有期徒刑、拘役或五百元以下罰金。
中華民國刑法第349條
收受贓物者，處3年以下有期徒刑、拘役或5百元以下罰金。搬運
、寄藏、故買贓物或為牙保者，處5年以下有期徒刑、拘役或科
或併科1千元以下罰金。
因贓物變得之財物，以贓物論。

司法院資訊處製作；財團法人民間司法改革基金會備份。
